臺灣臺中地方法院刑事判決　　　　　　　　　　　　九十四年度訴字第一二四○號
　　公　訴　人　臺灣臺中地方法院檢察署檢察官
　　被　　　告　乙○
右列被告因違反森林法案件，經檢察官提起公訴（九十四年度偵字第三二六三號），
本院判決如左：
    主  文
乙○竊盜，處拘役伍拾日，如易科罰金，以參佰元折算壹日。
    事  實
一、乙○基於意圖為自己不法所有之犯意，於民國九十三年十二月六日十二時十分許
    ，僱請不知情之丁○○（另經檢察官不起訴處分確定），由不知情之丙○○帶同
    丁○○駕駛丁○○所有之車牌號碼○二二─ＧＺ號營業大貨車至臺中縣東勢鎮○○路河濱公園，以起重機具吊取至上開營業大貨車內之方式，竊取已打撈上岸由
    行政院農業委員會林務局東勢林區管理處所（下稱東勢林管處）保管之漂流木十
    支（下稱系爭漂流木）。嗣經警於該日接獲報案後會同東勢林管處人員至現場查
    獲。
二、案經臺中縣警察局東勢分局報請臺灣臺中地方法院檢察署檢察官偵查起訴。
    理由
一、訊據被告乙○固坦承有僱請丙○○、丁○○於前開時間、地點，吊取系爭漂流木
    等情，惟矢口否認有何竊盜犯行。辯稱：系爭漂流木並未標記，且原本均埋於廢
    土中，亦曾遭火燒過，均為東勢林管處打撈上岸整理後所不要的棄木，並非該處
    整理好預備拍賣之漂流木，況臺中縣政府也有公告可以自由撿拾漂流木，其僅係
    撿拾東勢林管處所不要的廢棄木，並未竊盜東勢林管處所保管之漂流木云云。惟
    查：
  (一)右揭事實，業據證人即東勢林管處之工作人員甲○○於警詢、檢察官偵查中及本
    院審理時證述明確，並有現場照片十二張、扣押物品目錄表、贓物認領保管單、
    東勢林區管理處轄區敏督利颱風七二水災漂流木處理調查表、臺中縣警察局東勢
    派出所電話紀錄簿、東勢林區管理處國有林產物通訊標售投標須知、臺中縣政府
    九十四年五月二十日府農林字第○九四○一二八五五七號函及附件各一份附卷可
    稽。
  (二)證人丁○○於本院審理時雖證稱：所載運之系爭漂流木是在公園旁菜園之廢土堆
    下所撿拾，該批木頭是整堆掩埋過，其邊吊邊把木頭拉起來，該批漂流木離東勢
    林管處堆置之漂流木約三百公尺，且系爭漂流木有被火燒過的痕跡等語；證人丙○○於本院審理時則證稱：所撿拾之系爭漂流木距離東勢林管處標售的木頭約五
    百至一千公尺，且系爭漂流木上好像有廢土堆等語。然查，證人丁○○、丙○○
    於檢察官偵查中均稱：現場木頭放在河堤旁邊，用ＰＵ類的廢土舖蓋及掩蓋掉，
    其等係拿沒有被蓋住的木頭等語（見臺灣臺中地方法院檢察署九十三年度偵字第
    二一四三三號偵查卷第三一頁），證人丁○○、丙○○就所拿取之漂流木是否遭
    掩埋過，前後所述不一，已屬有疑，且證人丁○○、丙○○所述撿拾系爭漂流木
    處相距東勢林管處置放告示牌處之距離一事，所述距離竟差距二百公尺以上，其
    二人所證在何處取得系爭漂流木之證詞亦屬有疑，且證人丙○○於本院審理時亦
    證稱：沒有印象系爭漂流木有被火燒過的痕跡等語明確，與證人丁○○所述亦不
    一致，是證人丁○○、丙○○就在何處取得系爭漂流木之證詞前後不一，且多所
    矛盾，均無足採。又證人甲○○於警詢、檢察官偵查中及本院審理時均證稱：系
    爭漂流木均係打撈上岸後放置於河濱公園左側河岸上整齊堆放，因該批漂流木剛
    打撈上岸不久，所以尚未分類，而將之置放在一起準備標售，並在堆置處設立告
    示牌，整個河濱公園外圍區域之岸邊都有擺放要標售的木頭，整個區域都是公告
    擺設標售漂流木之位置，東勢林管處並無法到處設置告示牌，所載運系爭漂流木
    之地點是在河濱公園東勢林管處放置漂流木之位置，系爭漂流木係打撈上岸，故
    會沾有泥沙，並非廢土覆蓋，且所載運地點是在河濱公園東勢林管處放置漂流木
    的位置內，要標售的木頭其中有五、六根局部有被燒過的痕跡，但並非東勢林管
    處所為，且被查獲之系爭漂流木並無被火燒過的痕跡等語明確，足證系爭漂流木
    為東勢林管處所打撈上岸後所保管之漂流木無誤，又依查獲之現場照片所示，被
    告所載運之漂流木外觀清潔、材積甚大、並無遭廢土掩埋及被火燒過之痕跡之情
    形，益見系爭漂流木並非遭廢土掩埋及被焚燒過之廢棄木，被告所辯系爭漂流木
    為廢棄木等語，並無足採。
  (三)被告雖辯稱其係依臺中縣政府開放撿拾漂流木之公告撿拾系爭漂流木云云。惟查
    ，系爭漂流木係東勢林管處打撈上岸後堆置保管並設立告示牌為國有，此據證人
    甲○○於警詢、檢察官偵查中及本院審理時證述明確，且臺中縣政府九十三年八
    月三日府農林字第○九三○二○二○○九─一號公告之公告事項第二項規定，註
    記為國有之漂流木仍不得撿拾，而系爭漂流木既為東勢林管處打撈上岸並設置告
    示牌公告為國有，被告自無權予以撿拾；況參諸上開公告之公告事項第一項所規
    定之開放撿拾時間為九十三年八月三日至八月三十一日上午八時至下午六時，且
    臺中縣政府於同年月三十日復以府農林字第○九三○二二七○七三─一號公告停
    止原開放自由撿拾之公告，此有臺中縣政府前開函文所附各該公告及其附件在卷
    可按，而本件被告行為時係於九十三年十二月六日，並非臺中縣政府公告開放得
    撿拾之期間，是被告所辯係依臺中縣政府公告而為撿拾等語，顯係卸責之詞，並
    無足採。
  (四)綜上所述，被告應有於右揭時、地委由不知情之丙○○帶同不知情之丁○○竊取
    東勢林管處所保管之系爭漂流木，允無疑義。查被告竊得系爭漂流木，打碎後作
    為肥料，其有為自己不法所有之意圖甚明，其所辯無非卸飾之詞，不足採信，事
    證明確，其犯行洵堪認定。
二、核被告所為，係犯刑法第三百二十條第一項之竊盜罪。公訴人認被告係犯森林法
    第五十二條第一項第四款之僱使他人竊取森林主產物罪云云，惟按森林係指林地
    其其群生竹、木之總稱。而所謂森林主產物，依國有林林產物處分規則第三條第
    一款之規定，係指生立、枯損、倒伏之竹木及餘留之根株、殘材而言。是森林主
    產物，並不以附著於其生長之土地，仍為森林構成部分者為限，尚包括已與其所
    生長之土地分離，而留在林地之倒伏竹、木、餘留殘竹等。至其與所生長土地分
    離之原因，究係出於自然力或人為所造成，均非所問。他人盜伐後未運走之木材
    ，仍屬於林地內之森林主產物。森林法第五十條所定竊取森林主、副產物之竊取
    云者，即竊而取之之謂，並不以自己盜伐者為限，縱令係他人盜伐而仍在森林內
    ，既未遭搬離現場，自仍在管理機關之管領力支配下，如予竊取，仍為竊取森林
    主產物，應依森林法之規定論處（最高法院九十二年第十七次刑事庭會議決議九
    十三年度臺上字第八六○號判決參照）。查本件系爭漂流木雖屬林木，惟均已漂
    流至林地以外之地區，經撿拾後置放於森林以外之河濱公園內，雖仍由東勢林管
    處保管，然參酌上開說明，系爭漂流木既已非在森林內，自非屬森林法所規範之
    森林主產物，而應認屬獨立之動產，公訴意旨認被告所為應係違反森林法第五十
    二條第一項第四款之僱使他人竊取森林主產物罪，尚有未洽，惟起訴之基本事實
    相同，爰依刑事訴訟法第三百條之規定變更起訴法條。被告利用不知情之丙○○
    、丁○○為本件竊盜犯行，係間接正犯。爰審酌被告犯罪之動機、目的、手段、
    其品性及智識程度、犯罪所生損害尚屬輕微及其犯罪後之態度等一切情狀，量處
    如主文所示之刑，並諭知易科罰金之折算標準。
據上論斷，應依刑事訴訟法第二百九十九條第一項前段、第三百條，刑法第三百二十
條第一項、第四十一條第一項前段，罰金罰鍰提高標準條例第一條前段、第二條，判
決如主文。
中      華      民      國      九十四      年    六    月      三十    日
                                    臺灣臺中地方法院刑事第六庭
                                        審判長法  官    簡  源  希
                                              法  官    鄧  敏  雄
                                              法  官    戴  博  誠
右正本證明與原本無異。
如不服本判決，應於判決送達後十日內向本院提出上訴狀，上訴於臺灣高等法院臺中
分院（須附繕本）。
                                              書記官
中      華      民      國      九十四      年    六    月      三十    日
【附錄論罪科刑法條】
刑法第三百二十條第一項：
意圖為自己或第三人不法之所有，而竊取他人之動產者，為竊盜罪，處五年以下有期
徒刑、拘役或五百元以下罰金。
